臺灣高等法院臺南分院民事判決　100年度上易字第15號
上　訴　人　方志銘
訴訟代理人　吳聰億　　律師
被　上訴人　邱穆美月
　　　　　　楊豫豐
上列當事人間請求侵權行為損害賠償事件，上訴人對於中華民國
99年11月30日臺灣嘉義地方法院第一審判決（99年度訴字第400
號）提起上訴，本院於100年2月15日言詞辯論終結，判決如下：
    主  文
上訴駁回。
第二審訴訟費用由上訴人負擔。
    事實及理由
一、上訴人主張：
  (一)伊於98年10月間，向當舖購得流當之BMW廠牌，2007年6月出
    廠，排氣量為2996c.c.，型式5301SEDEN，車身號碼WBANU9
    1010CT25913、車牌號碼2288-TS號之汽車（下稱系爭流當車
    ），並以該車身換掛伊所有之7053-XT號車牌使用。99年5月
    2日凌晨1時30分許，伊將系爭流當車停放被上訴人楊豫豐經
    營，坐落嘉義市○○路之合家歡汽車收費停車場（下稱系爭
    停車場），被上訴人邱穆美月受雇在該停車場擔任管理員，
    負責收費、管理。因伊相信停車場標示之「本停車場24小時
    專人管理」，始將系爭汽車停放在系爭停車場，詎上訴人於
    當日凌晨約3時30分許前往停車場取車時，發現系爭流當車
    不見，經詢問邱穆美月，得知於凌晨2時許，系爭流當車被
    不明人士急駛而出，邱穆美月見狀未採取任何處置，延誤尋
    回車輛之時機。邱穆美月與楊豫豐均未盡妥善保管系爭流當
    車之責，致伊受有損害。系爭流當車市價為新台幣（以下同
    ）180萬元，依民法第184條第1項前段及第227條之規定，伊
    得請求被上訴人連帶賠償180萬元等語。
  (二)原審為上訴人敗訴之判決，上訴人上訴，於本院聲明：原
    判決廢棄。被上訴人應連帶給付上訴人600,000元，及自
    起訴狀繕本送達之翌日起至清償日止，按年息百分之五計算
    之利息。
二、被上訴人則以：
  (一)99年5月2日凌晨，僅有7053-XT號車輛停放系爭停車場之紀
    錄，並無系爭流當車停放之登記。縱令系爭流當車曾於該日
    停放在系爭停車場，但系爭汽車鑰匙既由上訴人自行保管，
    又屬晶片鑰匙，若未持該車鑰匙，不可能輕易開走系爭流當
    車。且該輛汽車既為流當車，亦有可能遭動產抵押權人行使
    權利，將系爭汽車開走，或係上訴人自行開走，非必為失竊
    。再者，上訴人並非系爭車輛所有權人，縱有遺失，亦未受
    有損害，伊等不負賠償之責。
  (二)系爭停車場張貼公告，載明「停車場僅供車輛停放及進出管
    制，不負任何保管責任」等語，停車場收費每小時10元，比
    嘉義市公有停車場每小時20元低，公有停車場不負汽車遺失
    之賠償責任，伊等停車場自無比公有停車場負較高之車輛保
    管責任之理。況且，系爭汽車遭人強行開走時，邱穆美月立
    即抄下車牌號碼，通知楊豫豐趕至瞭解處理，同時向北興派
    出所報案，邱穆美月已善盡停車場收費員之注意義務，並非
    消極不作為，任由該車離開，未作任何處置，上訴人請求賠
    償，為無理由等語，資為抗辯。並答辯聲明：上訴駁回。
三、兩造不爭執之事項：
    上訴人駕駛懸掛車牌7053-XT號BMW汽車乙輛，於99年5月2日
    凌晨停放楊豫豐經營之系爭停車場，邱穆美月為停車場管理
    員，負責收費、管理，上訴人約於二小時後至停車場欲取車
    時，車輛已不在停車場。
    以上事實，並有系爭停車場車輛出入登記簿、嘉義市政府警
    察局車輛協尋電腦輸入單可稽（見原審卷第35、60頁），復
    為兩造所不爭，堪信為真實。
四、兩造之爭點：
  (一)上訴人於上開時、地停放系爭停車場，於領車時發現不見之
    懸掛7053-XT車牌之車輛，是否為系爭流當車？
  (二)被上訴人是否應負車輛保管責任？應否負賠償責任？
五、經查：
  (一)系爭流當車是否於上開時、地，於系爭停車場失竊？
    上訴人雖主張「透過友人向鴻元當舖廖建鴻購買系爭流當車
    ，換掛其所有7053-XT號車牌，於99年5月2日凌晨停放在系
    爭停車場遭竊」云云，並提出流當證明書、原車主王愛惠身
    分證、行車執照、汽車買賣合約書為證（見原審卷第7-9頁
    、第61頁）。但查：
    系爭流當車原係王愛惠於96年8月間，向財盟租賃股份有
      限公司（下稱財盟租賃公司），以附條件買賣方式買受，
      並經附條件買賣設定登記，登記期間為96年8月至100年3
      月，於98年4月間始註銷附條件買賣，改向臺灣新光商業
      銀行股份有限公司辦理動產抵押登記，期間至108年4月止
      ，有汽車附條件買賣契約書、動產擔保交易附條件買賣設
      定登記申請書、動產擔保附條件買賣註銷登記申請書、清
      償證明書、動產擔保交易動產抵押登記申請書可稽（見原
      審卷第44-49頁），是鴻元當舖於97年5月10日收當時（設
      定營業質權時），王愛惠非汽車所有權人，財盟租賃公司
      始為所有權人，鴻元當舖既係專業人員，不能認為善意，
      自無從取得營業質權，則於97年8月10日流當時（見原審
      卷第9頁），無從依民法第899條之2規定，取得系爭流當
      車之所有權。鴻元當舖於出售系爭流當車時，乃無權處分
      ，縱上訴人透過其友人向鴻元當舖購買系爭流當車，又因
      以顯不相當代價買受（市價180萬元，竟以65萬元買受）
      ，不能認係善意，已難認定上訴人已善意取得系爭流當車
      之所有權，其主張系爭流當車所有權受侵害，即難遽信。
    再依上訴人提出之汽車買賣合約書之記載，出售系爭流當
      車之人為訴外人呂壽福，非鴻元當舖或該當舖之負責人廖
      建鴻，且該合約書買方欄除蓋有一指印外，其餘均未記載
      ，自該合約書內容觀之，無法認定購買該輛車之人即為上
      訴人，則上訴人提出之流當證明書、合約書，均不足證明
      上訴人確有購得系爭流當車。
    又上訴人所有之車牌7053-XT號車輛與系爭流當車，均屬
      BMW廠牌，除出廠年份、總排氣量不同外，二車之顏色相
      同，有車輛詳細資料報表可參（見原審卷第76、77、81頁
      ）。系爭停車場車輛出入登記簿固載明當日有一輛車牌70
      53-XT號車輛曾進入停放，但無從依該登記簿記載內容，
      證明停放之懸掛7053-XT號之車輛，即為系爭流當車；至
      於本件事發後，上訴人至嘉義市政府警察局第一分局北興
      派出所報案，亦僅載明失竊物為7053-XT號車牌二面，並
      無系爭流當車車體之失竊報案紀錄，有該派出所報案資料
      可佐（見原審卷第76頁），則上訴人主張其駕駛系爭流當
      車，於上開時間進入停放，嗣後遭竊云云，尚難採信。
  (二)被上訴人是否應負車輛保管責任？應否負賠償責任？
  １按停車場服務可分為有償及無償二種，除有無收取對價之差
    異外，其服務內容大致相同，即停車場服務之提供者，須提
    供一空間予汽車所有人停放車輛；收費停車時，停車場所有
    人將其所有之空間以計價（計次、計時、計日等）收費方式
    提供他人停放車輛，收費之多寡端視依使用時間之長短約定
    計算方法，並非以車輛之價值為不同之計費，故停車場提供
    之服務，主要內容在於空間及時間。又按所謂寄託契約，所
    提供之服務，係在受寄人保管寄託人所交付之物，至於受寄
    人將物放置於何處，保管之方式為何，並非寄託人所得過問
    ，以寄託汽車為例，受寄人係本於保管寄託人所交付之汽車
    為其契約義務，至受寄人係以何種方式保管，例如停放於某
    一特定地方，或者以駕駛方式隨侍在側地看管，均非所問，
    又受寄人是否同意保管，並非可一概而論，例如受寄人得表
    示僅保管新出廠之保時捷與賓士車，對於非此類之車輛則不
    願為保管，此與一般收費停車場，不論何種車輛一概同意停
    放之情形不同，由此可知，寄託契約與使用借貸或租賃契約
    仍有區別，主要差異係在於給付內容之不同，租賃契約或使
    用借貸契約之服務提供者，係提供一定空間、一定時間之使
    用，而寄託契約之服務提供者，係提供對一定物品之保管行
    為。
  ２查，系爭停車場係屬收費停車場，設有管理員，收費方式以
    時計算，每小時10元，上訴人當日將車牌7053-XT號車輛停
    妥後，並未將車輛鑰匙交付停車場之管理員邱穆美月，為兩
    造所不爭，可見上訴人隨時可進入系爭停車場將車輛駛離；
    又系爭停車場張貼有「停車場僅供車輛停放及進出管制，不
    負任何保管責任」之公告，又據被上訴人提出公告之相片為
    證（見原審卷第36頁），則依系爭停車場經營型態及服務內
    容觀之，可認被上訴人楊豫豐經營之系爭停車場，僅係提供
    停車位供上訴人停放，並無保管上訴人車輛之意思，依上開
    說明，上訴人與楊豫豐間，僅成立車輛停放場地之租賃關係
    ，依約楊豫豐提供停車空間供上訴人車輛停放，不負保管系
    爭車輛之責，可堪認定。被上訴人抗辯「其等不負車輛保管
    責任，縱當日停放之7053-XT號車遭竊，亦不負賠償責任」
    等語，尚非無據。
  ３上訴人雖主張「系爭停車場僅標示『本停車場24小時專人管
    理』，並未貼張上開公告，停車聯亦無註明不負停放車輛失
    竊責任，且停車場未設置欄杆，管制車輛進出，及設置基本
    之任何監視系統，致歹徒可輕易將車竊走，被上訴人顯有未
    設置安全措施及管理上之疏忽。又邱穆美月於警詢時陳稱發
    現一名陌生中年男子來回走動，本件事發後邱穆美月未立即
    報警，錯失尋回該車輛之良機，亦有未盡附隨義務之責任而
    有過失」云云，並提出系爭停車場管理室及四週之照片、停
    車收費聯為證。然查：
    系爭停車場管理室及四週照片係於本件事發後之99年5月
      19日、31日所拍攝，既非事發當時之照片，尚難以此即認
      本件事發時無上開公告之事實。
    系爭流當車是否曾停放該處，並非全然無疑，已如上述。
      且系爭停車場當日並非僅有上訴人之車輛停放，亦非密閉
      空間，車主隨時都可將車駛離，系爭停車場又係ＫＴＶ專
      用停車場，進出停放車輛之人複雜，縱認事發時曾有一名
      陌生中年男子來回走動，亦非必係竊車之人，尚難以此遽
      認邱穆美月有何未盡注意之責任；又停放之7053-XT號車
      係趁前有二輛車停車繳費時，自旁強行駛離，為兩造所不
      爭，自為邱穆美月措手不及，無從防備，亦與該停車場是
      否設置欄杆無關。再者，監視設備有其死角，若有心竊車
      ，或可利用監視設備之死角，或以戴帽偽裝方式竊車，縱
      設有監視設備，亦非即得尋回失竊之車輛，難認被上訴人
      有管理上或設置安全設備方面之疏忽。另本件事發時間為
      99年5月2日凌晨1時30分許，報案時間為同日2時許，有嘉
      義市政府警察局車輛協尋電腦輸入單可稽（見原審卷第60
      頁），亦難認有延誤報案之情事；縱依上訴人主張報案時
      間為該日凌晨3時30分許至4時（見原審卷第56頁），相差
      約2小時，因值深夜時間，且停放汽車者，並未留有姓名
      ，無從即速聯繫確認是否失竊，於停車人到場，始知悉被
      他人開走後，即時報案，難認被上訴人有遲延報警，違反
      其附隨義務或注意義務之情事，上訴人此部分主張，尚無
      可採。
六、綜上，上訴人本於侵權行為法律關係，及債務不履行之法律
    關係，請求被上訴人連帶賠償60萬元，及自起訴狀繕本送達
    被上訴人翌日起至清償日止，按週年利率百分之5計算之利
    息，為無理由，應予駁回。原審為上訴人敗訴之判決，並駁
    回其假執行之聲請，經核並無違誤。上訴意旨指摘原判決不
    當，求予廢棄改判，為無理由，應駁回其上訴。
七、本件判決結果已臻明確，兩造其餘攻擊防禦方法及舉證，經
    本院斟酌後，認與判決結果無影響，爰不一一論述，併此敘
    明。
八、據上論結，本件上訴為無理由，依民事訴訟法第449條第1項
    、第78條，判決如主文。
中    華    民    國   100    年    2     月    25    日
                  民事第四庭    審判長法  官   吳上康
                                      法  官   王金龍
                                      法  官   陳珍如
上為正本係照原本作成。
不得上訴。
中    華    民    國  100    年    3     月     3     日
                                      書記官   易慧玲